臺灣臺中地方法院刑事判決　　　　　　 100年度訴字第1289號
公　訴　人　臺灣臺中地方法院檢察署檢察官
被　　　告　廖佳偉
上列被告因違反毒品危害防制條例案件，經檢察官提起公訴（
100年度毒偵字第489號），被告於本院準備程序就被訴事實為有
罪之陳述，經本院合議庭裁定改行簡式審判程序，判決如下：
    主    文
廖佳偉施用第一級毒品，累犯，處有期徒刑拾壹月。
    犯罪事實
一、廖佳偉前於民國93年間因施用毒品案件，經依本院裁定送觀
    察、勒戒後，認無繼續施用毒品之傾向，於93年 6月15日釋
    放，並由臺灣臺中地方法院檢察署檢察官以93年度毒偵字第
    1667號為不起訴處分確定。復於94年間，因違反毒品危害防
    制條例案件，於94年 5月27日經臺灣南投地方法院以94年度
    訴字第210號判決判處有期徒刑7月確定，於95年 1月31日因
    縮短刑期期滿徒刑執行完畢。再於95年間，因違反毒品危害
    防制條例案件，經國防部中部地方軍事法院以96年度訴字第
    2號判決判處有期徒刑1年確定，嗣經依中華民國九十六年罪
    犯減刑條例減為有期徒刑6月，於96年7月16日執行完畢。又
    於97年間，因違反毒品危害防制條例案件，經國防部中部地
    方軍事法院以97年度訴字第38號判決判處有期徒刑1年4月確
    定；於97年 6月30日又因施用毒品案件，經本院以97年度訴
    字第1777號判決判處有期徒刑 1年確定，上開各罪並合併定
    其應執行刑為有期徒刑2年確定；其後，再於97年9月30日因
    搶奪案件，經本院以97年度訴字第2992號判決判處有期徒刑
    8月確定，並與上開施用毒品案件接續執行，於99年8月29日
    因縮短刑期期滿徒刑執行完畢。詎其仍不知戒絕，明知海洛
    因在我國為主管機關公告查禁之第一級毒品，不得施用甚至
    持有之，竟仍基於施用第一級毒品海洛因之犯意，於99年11
    月2日晚上，在臺中縣太平市○○里○○○街56巷5號住處內
    ，以針筒注射血管之方式施用海洛因1次。嗣於99年11月3日
    8時23分許，為警在臺中縣警察局（現改制為臺中市政府警
    察局）太平分局採集其尿液送驗，結果呈嗎啡陽性反應而查
    獲。
二、案經臺中市政府警察局太平分局報請臺灣臺中地方法院檢察
    署檢察官偵查起訴。
    理    由
一、查本件被告所犯毒品危害防制條例第10條第1 項之施用第一
    級毒品罪，其法定刑為6月以上5年以下有期徒刑，且非高等
    法院管轄第一審之案件，經本院合議庭裁定由受命法官行準
    備程序時，被告就被訴事實為有罪之陳述後，經告知被告簡
    式審判程序之旨，並聽取被告、檢察官之意見後，裁定進行
    簡式審判程序，依刑事訴訟法第273條之2之規定，簡式審判
    程序之證據調查，不受刑事訴訟法第159條第1項、第161 條
    之2、第161條之3、第163條之1及第164條至第170 條規定之
    限制，合先敘明。
二、訊據被告廖佳偉對有於上開時、地，非法施用第一級毒品海
    洛因1次之事實，於本院審理中供承不諱；且被告為警查獲
    時所採集之尿液，經送中山醫學大學附設醫院檢驗科藥物檢
    測中心檢驗結果，確呈第一級毒品海洛因水解後之嗎啡陽性
    反應，有該檢測中心出具之99年11月18日尿液檢驗報告1紙
    ，在卷可稽，足徵被告之自白與事實相符，而堪以採信。從
    而，本件事證明確，被告施用第一級毒品海洛因1次之犯行
    ，堪以認定。
三、按毒品危害防制條例於92年7月9日修正公布，自93年1月9日
    施行，其中第20條、第23條將施用毒品之刑事處遇程序，區
    分為「初犯」及「5年內再犯」、「5年後再犯」。依其立法
    理由之說明：「初犯」，經觀察、勒戒或強制戒治後，應為
    不起訴處分或不付審理之裁定；經觀察、勒戒或強制戒治執
    行完畢釋放後，「5 年內再犯」者，因其再犯率甚高，原實
    施之觀察、勒戒及強制戒治既已無法收其實效，爰依法追訴
    或裁定交付審理。至於經觀察、勒戒或強制戒治執行完畢釋
    放後，「5 年後再犯」者，前所實施之觀察、勒戒或強制戒
    治已足以遮斷其施用毒品之毒癮，為期自新及協助其斷除毒
    癮，仍適用「初犯」規定，先經觀察、勒戒或強制戒治之程
    序。從而依修正後之規定，僅限於「初犯」及「5 年後再犯
    」2 種情形，始應先經觀察、勒戒或強制戒治程序。倘被告
    於5 年內已再犯，經依法追訴處罰，縱其第3次（或第3次以
    上）再度施用毒品之時間，在初犯經觀察、勒戒或強制戒治
    執行完畢釋放5年以後，已不合於「5年後再犯」之規定，且
    因已於「5 年內再犯」，顯見其再犯率甚高，原實施觀察、
    勒戒或強制戒治，已無法收其實效，即應依該條例第10條處
    罰。至於第3次（或第3次以上）施用毒品之時間，是否宜有
    期間限制？以多久為適宜？則分屬刑事政策、專門醫學之範
    圍，非審判機關所能決定，有待循立法途徑解決（最高法院
    97年第 5次刑事庭會議決議參照）。查被告前於93年間因施
    用毒品案件，經依本院裁定送觀察、勒戒後，認無繼續施用
    毒品之傾向，於93年 6月15日釋放，並由臺灣臺中地方法院
    檢察署檢察官以93年度毒偵字第1667號為不起訴處分確定。
    復於94年間，因違反毒品危害防制條例案件，於94年 5月27
    日經臺灣南投地方法院以94年度訴字第 210號判決判處有期
    徒刑7月確定，於95年1月31日因縮短刑期期滿徒刑執行完畢
    。再於95年間，因違反毒品危害防制條例案件，經國防部中
    部地方軍事法院以96年度訴字第2號判決判處有期徒刑1年確
    定，嗣經依中華民國九十六年罪犯減刑條例減為有期徒刑 6
    月，於96年 7月16日執行完畢。又於97年間，因違反毒品危
    害防制條例案件，經國防部中部地方軍事法院以97年度訴字
    第38號判決判處有期徒刑1年4月確定；於97年 6月30日又因
    施用毒品案件，經本院以97年度訴字第1777號判決判處有期
    徒刑 1年確定等情，有臺灣臺中地方法院檢察署刑案資料查
    註紀錄表、臺灣高等法院被告前案紀錄表各 1份在卷可稽。
    是被告廖佳偉本件施用第一級毒品海洛因之時間，雖在前次
    觀察、勒戒執行完畢釋放後5年以後，而合於「5年後再犯」
    之規定，惟其於首次觀察、勒戒執行完畢釋放後， 5年內即
    再犯施用毒品犯行，並經法院判處罪刑確定，本件即與單純
    「5 年後再犯」之情形有別，其訴追條件業已充足，故而本
    件被告廖佳偉施用第一級毒品海洛因之犯行，應予依法論科
    。
四、查海洛因係毒品危害防制條例第2條第2項第1 款所規定之第
    一級毒品。被告廖佳偉於前案觀察、勒戒執行完畢釋放後，
    5 年內再犯施用毒品犯行，經法院判處罪刑確定後，又有施
    用第一級毒品海洛因之行為，核係犯同條例第10條第 1項之
    施用第一級毒品罪。其因施用而持有毒品之行為，意在供己
    施用，故持有之低度行為，應為施用之高度行為所吸收，不
    另論罪。被告前於94年間，因違反毒品危害防制條例案件，
    於94年5月27日經臺灣南投地方法院以94年度訴字第210號判
    決判處有期徒刑7月確定，於95年1月31日因縮短刑期期滿徒
    刑執行完畢。再於95年間，因違反毒品危害防制條例案件，
    經國防部中部地方軍事法院以96年度訴字第 2號判決判處有
    期徒刑 1年確定，嗣經依中華民國九十六年罪犯減刑條例減
    為有期徒刑6月，於96年7月16日執行完畢。又於97年間，因
    違反毒品危害防制條例案件，經國防部中部地方軍事法院以
    97年度訴字第38號判決判處有期徒刑1年 4月確定；於97年6
    月30日又因施用毒品案件，經本院以97年度訴字第1777號判
    決判處有期徒刑 1年確定，上開各罪並合併定其應執行刑為
    有期徒刑2年確定；其後，再於97年9月30日因搶奪案件，經
    本院以97年度訴字第2992號判決判處有期徒刑 8月確定，並
    與上開施用毒品案件接續執行，於99年 8月29日因縮短刑期
    期滿徒刑執行完畢等情，有前揭紀錄表 2份附卷可按，其於
    有期徒刑執行完畢後 5年內，再故意犯本件有期徒刑以上之
    罪，為累犯，應依刑法第47條第 1項之規定加重其刑。爰審
    酌被告廖佳偉前已因施用毒品，經觀察、勒戒及有期徒刑之
    執行完畢，仍不思戒惕，且無視於毒品對於自身健康之戕害
    及國家對於杜絕毒品犯罪之禁令，一再施用毒品，思慮欠周
    ，亦未見戒除惡習之決心，然念及被告犯後能坦承犯行，態
    度良好，其施用毒品並無危害他人，犯罪手段尚屬平和，暨
    施用毒品者均有相當程度之成癮性及心理依賴，其犯罪心態
    與一般刑事犯罪之本質並不相同，應側重適當之醫學治療及
    心理矯治為宜及檢察官之求刑等一切情狀，量處如主文所示
    之刑，以示懲儆。
據上論斷，應依刑事訴訟法第273條之1第1項、第299條第1 項前
段，毒品危害防制條例第10條第1項，刑法第11條、第47條第1項
，判決如主文。
本案經檢察官戚瑛瑛到庭執行職務。
中    華    民    國   100    年    6     月    14    日
                  刑事第一庭  法  官  許金樹
以上正本證明與原本無異。
如不服本判決應於收受判決後10日內向本院提出上訴書狀，並應
敘述具體理由。其未敘述上訴理由者，應於上訴期間屆滿後20日
內向本院補提理由書（均須按他造當事人之人數附繕本）「切勿
逕送上級法院」。
                              書記官  王崑煜
中    華    民    國   100    年    6     月    14    日
附錄論罪科刑法條
毒品危害防制條例第10條
施用第一級毒品者，處6月以上5年以下有期徒刑。
施用第二級毒品者，處3年以下有期徒刑。